臺灣臺東地方法院刑事裁定
111年度東秩字第10號
移送機關    臺東縣警察局臺東分局

被移送人    馬騰昌


上列被移送人因違反社會秩序維護法案件，經移送機關以民國11
1年4月28日信警偵字第1110010798號移送書移送審理，本院裁定
如下：
    主  文
馬騰昌無正當理由攜帶類似真槍之玩具槍，而有危害安全之虞，
處罰鍰新臺幣參仟元。
扣案之瓦斯手槍1支沒入。
    事實及理由
一、被移送人馬騰昌於下列時間、地點，有違反社會秩序維護法
    之行為：
(一)時間：民國111年3月24日14時許。
(二)地點：臺東縣臺東市漢陽北路與仁和街口。
(三)行為：被移送人無正當理由攜帶類似真槍之瓦斯手槍1支，
    而有危害安全之虞，嗣移送人於111年3月24日13時許酒後駕
    駛車牌號碼000-0000號自用小客車上路，於上開時間、地點
    ，因交通違規為警攔查，並在車內發現並扣得該瓦斯槍，始
    悉上情。
二、上開事實，有下列證據可資證明屬實：
(一)被移送人於警詢之供述。
(二)臺東縣警察局臺東分局搜索扣押筆錄、扣押物品收據、扣押
    物品目錄表各1份、照片4張。
(三)扣案瓦斯手槍1支。
三、按無正當理由，攜帶類似真槍之玩具槍，而有危害安全之虞
    者，處3日以下拘留或新臺幣1萬8000元以下罰鍰，社會秩序
    維護法第65條第3款定有明文。又社會秩序維護法之立法目
    的在於維護公共秩序、確保社會安寧（社會秩序維護法第1
    條參照），又社會秩序維護法第65條第3款規定所謂「危害
    安全之虞」，須視行為人之言詞舉動、時間、地點、身分等
    加以考量，必須其攜帶類似真槍之玩具槍行為，客觀上可致
    危害公共秩序、社會安寧之虞，始能加以處罰，並非有類似
    真槍之玩具槍被查獲，即一概認為有危害安全之虞（司法院
    廳刑一字第280號法律問題研究意見參照）。
四、經查：
(一)被移送人於上揭時、地，遭警發現其駕駛之車輛副駕駛座踏
    板上擺放扣案瓦斯手槍即玩具槍之事實，業據被移送人於警
    詢時坦承明確，並有臺東縣警察局臺東分局搜索扣押筆錄、
    扣押物品目錄表、照片4張為據，此部分之事實，堪可認定
    。
(二)再觀諸卷附照片顯示扣案瓦斯手槍，其外型與真槍相仿，乍
    看時確與真槍難以識別，而有類似真槍之情，且被移送人將
    扣案玩具槍放置於車輛副駕駛座踏板，可認有「攜帶」之行
    為。
(三)又社會秩序維護法第65條第3款之立法目的，係因任意攜帶
    類似真槍之玩具槍，可能使他人誤認其為真槍，造成他人心
    生畏懼，影響公共秩序與社會安寧，故有予以禁止之必要，
    從而，該條文所謂「危害安全之虞」，解釋上係指行為人將
    該槍支顯露在外而得為不特定人見聞，方足當之。據此，警
    方查扣該瓦斯手槍之位置，恰係在被移送人駕駛車輛副駕駛
    座踏板上，亦據本院認定如前，堪認被移送人有持之公然示
    眾或恫嚇他人，致他人因此心生恐懼或造成社會恐慌之情形
    。
(四)至被移送人雖辯稱：我攜帶扣案瓦斯手槍是要射老鼠用的等
    語。然衡諸常情，老鼠係夜行性動物，活動時間多在黃昏至
    深夜和黎明之前，在白天不會出來活動，而本件查獲時間係
    白天，與老鼠晝伏夜出之習性有違，是其所辯，與常情有違
    ，難以採信，益徵被移送人攜帶扣案瓦斯手槍並無正當理由
    。
(五)綜上，本件事證明確，被移送人有違反社會秩序維護法第65
    條第1項第3款之行為，堪予認定，應依法論處。
五、核被移送人所為，係違反社會秩序維護法第65條第3款之無
    正當理由，攜帶類似真槍之玩具槍，而有危害安全之虞之違
    序行為。爰審酌被移送人無正當理由攜帶類似真槍之玩具槍
    ，對公共秩序及社會安寧造成危害，兼衡違反社會秩序維護
    法行為之動機、目的、手段，與犯後態度，暨衡其自述高職
    肄業之智識程度、職業為服務業、家庭經濟狀況貧寒之生活
    狀況等一切情狀（詳警卷第1頁「受訊問人欄之記載」內容
    ），量處如主文所示之處罰，以資警惕。另扣案瓦斯手槍1
    支，係被移送人所有，供違反社會秩序維護法行為所用之物
    ，已據被移送人供明在卷，爰依法宣告沒入。
六、至移送意旨另以被移送人於上列時、地，無正當理由同時攜
    帶扁鑽1把等語，然就此部分行為，業經臺東縣警察局以涉
    犯槍砲彈藥刀械管制條例第14條之之未經許可，持有管制刀
    械罪嫌，移送臺灣臺東地方檢察署檢察官偵辦中，有臺東縣
    警察局刑事案件移送書可憑（本院卷第51至53頁），因被移
    送人就此部分遭受刑事處罰之可能，依社會秩序維護法第38
    條規定，應優先由檢察官、法院依刑事訴訟程序偵查、審理
    ，認定被移送人之行為是否違反刑事法律、應否科以刑罰，
    是在未能確認被移送人無庸受刑事處罰前，尚不得逕依社會
    秩序維護法之規定予以裁罰，惟因被移送人此部分所為與上
    開處罰部分係屬同一攜帶行為，爰不另為移送不受理之諭知
    ，併予敘明。
七、依社會秩序維護法第45條第1項、第65條第3款、第22條第3
    項，裁定如主文。
中　　華　　民　　國　　111 　年　　8 　　月　　3 　　日
                  臺東簡易庭  法  官  姚亞儒
以上正本證明與原本無異。
如不服本裁定，應於裁定送達後5日內向本院提出抗告狀（須附
繕本）。
「切勿逕送上級法院」
                              書記官  楊姿敏　　　　　
中　　華　　民　　國　　111 　年　　8 　　月　　3 　　日
附錄本件法條
社會秩序維護法第65條
有左列各款行為之一者，處3日以下拘留或新臺幣1萬8千元以下
罰鍰：
一、船隻當狂風之際或黑夜航行有危險之虞，而不聽禁止者。
二、對於非病死或可疑為非病死或來歷不明之屍體，未經報請相
    驗，私行殮葬或移置者。
三、無正當理由，攜帶類似真槍之玩具槍，而有危害安全之虞者
    。
四、不注意燃料物品之堆置使用，或在燃料物品之附近攜用或放
    置易起火警之物，不聽禁止者。